【裁判字號】    96,訴,1252
【裁判日期】    970321
【裁判案由】    損害賠償
【裁判全文】
臺灣桃園地方法院民事判決              96年度訴字第1252號
原      告  丁○○
訴訟代理人  施小凡  律師
複代理人    關維忠  律師
被      告  乙○○
訴訟代理人  甲○○
上列當事人間請求損害賠償事件，，經本院於民國97年3月7日言
詞辯論終結，判決如下：
    主    文
被告應給付原告新臺幣壹拾肆萬零捌佰玖拾參元，及自民國九十
六年七月十二日起至清償日止，按週年利率百分之五計算之利息
。
原告其餘之訴駁回。
訴訟費用由被告負擔百分之十二，餘由原告負擔。
本判決第一項得假執行。但被告以新臺幣壹拾肆萬零捌佰玖拾參
元為原告預供擔保後，得免為假執行。
原告其餘假執行之聲請駁回。
    事實及理由
壹、程序事項
    按「訴狀送達後，原告不得將原訴變更或追加他訴。但請求
    之基礎事實同一或擴張或減縮應受判決事項之聲明者，不在
    此限。」，民事訴訟法第255條第1項但書第2款、第3款定有
    明文。本件原告起訴時聲明第一項原請求：「一、被告應給
    付原告新臺幣（下同）1,490,000元，及自起訴狀繕本送達
    被告翌日起至清償日止，按年息5％計算之利息。」，嗣於
    民國97年3月7日言詞辯論期日當庭變更其聲明第一項為：「
    一、被告應給付原告1,134,680元，及自起訴狀繕本送達被
    告翌日起至清償日止，按年息5％計算之利息。」，核屬減
    縮應受判決事項之聲明，合於前揭法律規定，應予准許，此
    先敘明。
貳、實體方面：
一、原告起訴主張：
  (一)緣原告於96年1 月4 日騎乘機車在桃園市○○路往南崁方向
    行駛時（會稽國小前），被被告乙○○（會稽國小老師）撞
    到致原告受有右肩挫傷及上排牙齦裂傷等傷害。
  (二)按因故意或過失，不法侵害他人之權利者，負損害賠償責任
    ，民法第184 條第1 項定有明文。茲就原告請求之費用敘述
    如下：
    1.醫療費用：4,555元。
    2.牙齒費用：440,000元。
    3.工作損失部分：15,840元×6個月＝95,040元＋17,280×3
      ＝146,880元。
    4.復健交通費：1日為200元×24日×9個月＝43,200元。
    5.精神慰撫金：請求被告應支付慰撫金500,000元。
    共計1,134,680元，另就被告已支付17,950元部分同意扣除
    。又被告所涉刑事過失傷害案件，業經鈞院以96年度桃簡
    字第2629號判處拘役40確定在案。爰依民法第184條第1項、
    第193條第、第195條、第216條第1項規定，提起本件訴訟等
    語。
  (三)並聲明：一、被告應給付原告1,134,680 元，及自起訴狀繕
    本送達被告翌日起至清償日止，按年息5 ％計算之利息。
     二、原告願供擔保，請准宣告假執行。
二、被告則以：
  (一)本件之爭執在於：原告所受之傷害為右肩挫傷及右上犬齒、
    側門齒、正中門齒、左上側門齒、及正中門齒共5 顆牙鬆脫
    ，依其提供之就醫相關資料綜合研判，其傷勢應屬輕傷，並
    已復原。然原告卻提出高達100 多萬元之損害賠償，實超乎
    一般體損害賠償甚多，且經多次恰商無法達成共識，致遲未
    能達成和解。
  (二)就原告請求之項目，分述如下：
    1.醫療費用部分：就已支出有單據部分，均沒意見。
    2.牙齒費用部分：同意補償原告用活動式的假牙所需費用5
      萬元。
    3.工作損失部分：同意以原告受傷當時勞保最低薪資15,84
      0元作計算基礎，期間共3 個星期。
    4.交通費部分：被告全部均不同意，因為原告並未提出交通
     費相關證明及其必要性。
   5.精神慰撫金：被告同意支付3 萬元，併請審酌原告所提出
     之證明，因為原告患有精神上疾病。
  (三)對於被告所涉刑事過失傷害犯行，業經鈞院刑事庭判決確定
    乙節，並不爭執等語資為抗辯。並聲明：原告之訴及假執行
    之聲請均駁回。如受不利之判決，願供擔保請准宣告免為假
    執行。
三、兩造不爭執之事項：
  被告於96年1月4日下午4時30分時許，駕駛車號0301-PD自用小
  客車，由桃園縣桃園市○○路1056號之會稽國小正門口直行駛
  出，欲左轉沿雙向4車道中心為黃色槽化限速時速50公里以下
  之桃園縣桃園市○○路由南崁往市區方向行駛，明知駕駛人駕
  駛汽車，應遵守道路交通標線之指示，在劃有分向槽化線之路
  段，禁止跨越；且車輛起步前應注意前後左右有無障礙或車輛
  行人，並應讓行進中之車輛行人優先通行，而當時天候晴、日
  間自然光線、路面鋪設柏油、乾燥無缺陷、道路無障礙物、視
  線良好，並無不能注意之情事，竟疏未注意左右來車，讓行進
  中之車輛優先通行，即貿然將車輛駛出，欲直接跨越劃有分向
  槽化線之路段逕行左轉，適原告騎乘車牌號碼JL8-879號重型
  機車，沿春日路由市區往南崁方向直行至上開地點，亦疏未注
  意車前狀況及早採取安全措施避煞不及，原告騎乘之重型機車
  車頭遂撞及被告所駕駛之自用小客車左側車身，原告因而人、
  車倒地，致受有上唇、左手、右膝、左小腿擦傷、右肩挫傷、
  上排牙齦裂傷、上排牙齒斷裂之傷害。是本件車禍既係被告前
  開過失行為而肇事，被告之前開行為涉有過失傷害犯行，自應
  就原告所受傷害及損害等負侵權行為損害賠償責任之事實，業
  據本院依職權調閱本院96年度桃交簡字第2629號刑事卷宗核閱
  無訛，復為被告所不爭執，自堪信為實在。
四、按「因故意或過失，不法侵害他人之權利者，負損害賠償責
    任。」、「不法侵害他人之身體或健康者，對被害人因此喪
    失或減少勞動，或增加生活上之需要時，應負賠償責任。」
    、「不法侵害他人之身體、健康、名譽、自由、信用、隱私
    、貞操，或不法侵害他人其他人格法益而情節重大者，被害
    人雖非財產上之損害，亦得請求賠償相當之金額。」、「不
    法毀損他人之物者，被害人得請求賠償其物因毀損所減少之
    價額。」，民法第184 條第1 項前段、第193 條第1 項及第
    195條第1項前段、第196條分別定有明文。本件被告對於原
    告因其過失行為受傷所生之損害既應負賠償責任，則原告依
    前開規定訴請被告賠償其所受之損害，即屬有據。茲就原告
    請求賠償之項目及金額審究如下：
   1、醫療費用部分：
      原告主張其因前開車禍受有上開傷害前往醫院就醫，已支
      出醫療費用共4,555元之事實，業據原告提出醫療費用收
      據影本14紙為證（見本院卷第35頁至第47頁），復為被告
      所不爭執，原告此部分主張，自堪信為真實，應予照准。
    2.牙齒費用部分：原告主張牙齒費用需支出440,000元云云
      。經查：經本院向煌猷牙醫診所及敏盛綜合醫院函詢原告
      因系爭車禍就診相關狀況乙節，經函煌猷牙醫診所於97年
      2 月1日函復稱：「96/1/4丁○○來本診所求診之記錄：
      主訴：上顎前四齒因車禍導致動搖及向顎側傾斜。診斷及
      處置1.經X光照射並無斷裂之發現。2.有些牙齦發炎，以
      藥物及局部刮除處置。3.建議轉診至大醫院。4.釋出處方
      簽至藥局服用消炎止痛藥。」等語（見本院卷第84頁）；
      另敏盛綜合醫院於96年10月1日以敏醫字第0960003300號
      函復稱：「右上犬齒、側門齒、正中門齒、左上側門齒、
      及正中門齒共5顆牙鬆脫至本院診療狀況為：上述五顆牙
      癒後不佳，必需拔除，沒有復原之機會，缺牙區必需以人
      工義齒修復其外觀及功能、發音。人工義齒部份並沒有健
      保給付，人工義齒有兩種選擇：固定式人工植牙，約需肆
      拾肆萬，活動式假牙約需伍萬元整。」等語（參本院卷第
      64 頁），復參以原告當庭自承：「發生車禍前我都是在
      慈文路的煌猷牙醫診所看牙及拔牙，我本身有牙周病…」
      等語（見本院96年12月4日言詞辯論筆錄），以及被告對
      於原告前開牙齒受傷是因本件車禍所造成乙節，當庭表示
      不爭執，且同意支付原告裝設活動式假牙所需費用5萬元
      等情，堪認原告之前開5顆牙齒雖因系爭車禍致生鬆脫現
      象，惟若非原告於發生車禍前本身牙齒即已因自承之牙周
      病診治中，兩造系爭車禍之撞擊力道於客觀上當不致引發
      原告受有前開牙齒如此嚴重之傷害，本院審酌被告之過失
      行為及其程度，認原告得請求被告賠償此部分之損失，要
      以裝設活動式假牙之費用即5萬元為正當合理，應予准許
      ，逾此金額之請求，則為無理由，應駁回之。
    3.工作損失部分：原告主張：伊是在菜市場做工，並沒有薪
      資證明，伊是依被告提議之基本薪資來做計算基礎，從車
      禍迄今仍在做復健，依診斷證日整個療程是9個月，故被
      告共應賠償15,840元×6個月＝95,040元＋17,280×3＝
      146,880元云云。經查：原告當庭自承其無法提出任何工
      作收入證明，原告亦未舉任何證據以明其受傷前之工作內
      容、地點及每月工作收入究為多少之相關證據，且經本院
      依職權調閱原告稅務電子閘門所得調件明細表觀之，亦查
      無前開年度所得資料（見本院卷第69頁、第70頁），此外
      ，原告復未舉其他事證以明其確受有此部分不能工作之薪
      資損失，是依原告所提之前開證據資料，本院自無從遽予
      憑信，原告主張此部分不能工作之損失，要屬不能證明。
      惟被告既表明同意以原告受傷當時勞保最低薪資15,840元
      作計算基礎，賠償原告共3 個星期期間此部分之損失，則
      依此計算得原告可請求之金額應為11,088元（計算式為：
      15,840×21÷30＝11,088），為有理由，逾此數額之請求
      ，為無理由，應駁回之。
    4.復健交通費：原告主張其於受傷後，已做了9個月之復健
      每月24天，因復健後無法騎車，期間須靠姐姐接送，從伊
      住處到榮民醫院共5.5公里，以計程車車資計每趟超過100
      元，伊以每趟100元計，計算式：1日為200元×24日×9個
      月＝43,200元，依此請求被告賠償前開復健交通費等語。
      被告固否認原告有請求前開復健交通費之必要性，並辯稱
      ：原告是可以自行騎乘機車云云，惟並未舉任何有利證據
      以實其說，被告所持前揭辯詞，委無足採。按親友間之看
      護或其他費用，縱因出於親情或友情而未支付該費用，然
      其所付出之勞力，顯非不能以金錢為評價，此種基於身分
      關係之恩惠，自不能加惠於加害人，而應比照一般看護或
      其他情形，認被害人受有相當看護費或其他費用之損害，
      命加害人賠償，始符民法第193 條第1 項所定「增加生活
      上需要」之意旨（最高法院89年度台上字第1749號判決意
      旨參照）。經查，原告主張之前揭事實，業據提出桃園榮
      民醫院診斷證明、桃園榮民醫院復健科治療卡5 紙為證（
      參本院卷第50頁至第54頁），核與證人即原告之姐丙○○
      到庭證稱：「（原告受傷後你是否有載他去作復健？）都
      是我載他作復健，是從96年1 月16日開始，復健時間為星
      期一到星期五的下午，星期六則是早上，已經有10個多月
      ，現在仍繼續在做復健。」、「（是否回來也是由你來載
      ？）是」、「（往返地點為何？）桃園市○○○街到虎頭
      山的榮民醫院。我是開車載他，我本身是家庭主婦，沒有
      上班。」等語相符（見本院96年12月4 日言詞辯論筆錄）
      ，揆諸前揭說明，堪認原告主張前開復健交通費，於客觀
      上確有其必要性，從而，原告此部分主張應予全數照准。
    5.精神慰撫金：原告主張其因系爭車禍受有右肩挫傷及右上
      犬齒、側門齒、正中門齒、左上側門齒、及正中門齒共5
      顆牙鬆脫之傷害，身體及精神上均備感痛苦，請求被告賠
      償500,000 元之精神慰撫金乙節。經查，原告因被告不法
      侵害其身體，致有前開傷害，而受有身體上及精神上之痛
      若，依法自得請求被告給付慰撫金。又查原告係空軍通校
      畢業，現有不動產土地、房屋，自小客車等，被告為大學
      畢業，現為國小教師，每月有固定收入，自有汽車1 輛，
      ，名下並無不動產，業據兩造各自陳述在卷，且均為兩造
      所互不爭執，復經本院依職權調得稅務電子閘門財產所得
      調件明細表在卷可按。本院審酌原告受傷之原因、兩造之
      身分、地位、經濟能力及原告身體上及精神上所受痛苦之
      程度等一切情狀，認原告請求被告賠償500,000 元之精神
      慰撫金，核屬過高，應以50,000元為相當，原告逾此部分
      之請求，為無理由，應予駁回。
    6.綜上，原告依侵權行為法律關係，所得請求被告賠償之數
      額，共計158,843元（4,555元+50,000元+11,088元+43,20
      0元+50,000元=158,843元），扣除被告前已支付原告之金
      額即17,950元，此亦為原告所不爭執，被告應賠償原告之
      金額為140,893元。
五、末按給付無確定期限者，債務人於債權人得請求給付時，經
    其催告而未為給付，自受催告時起，負遲延責任。其經債權
    人起訴而送達訴狀，或依督促程序送達支付命令，或為其他
    相類之行為者，與催告有同一之效力；遲延之債務，以支付
    金錢為標的者，債權人得請求依法定利率計算之遲延利息；
    應付利息之債務，其利率未經約定，亦無法律可據者，週年
    利率為5%，民法第229條第2項、第233條第1項前段、第203
    條分別定有明文。本件係屬侵權行為損害賠償之債，自屬無
    確定期限者；又係以支付金錢為標的，則依上揭法律規定，
    原告就被告應給付之金額部分，一併請求自起訴狀繕本送達
    翌日即96年7月12日（見本院卷第7頁送達證書所載）起至清
    償日止，按法定利率即年息5%計算之利息，亦屬於法有據。
六、從而，原告請求被告給付140,893元，及自96年7月12日起至
    清償日止，按週年利率5%計算之利息，為有理由，應予准許
    ；逾此範圍之請求則無理由，應予駁回。兩造均陳明願供擔
    保，分別聲請宣告准假執行及免為假執行，經核本判決主文
    第1項所命被告給付原告之金額未逾50萬元，依民事訴訟法
    第389條第1項第5款規定，應依職權宣告假執行。此部分原
    告雖陳明願供擔保請求宣告假執行，惟僅係促請本院為上開
    宣告假執行職權之發動。另被告陳明願供擔保免為假執行，
    核無不合，爰酌定相當之擔保金額宣告之。至於原告其餘請
    求給付金額敗訴部分，其假執行之聲請因訴之駁回而失所附
    麗，應予駁回。
七、兩造其餘攻擊防禦方法及所提出之各項證據資料，經審酌後
    ，因認與判決之基礎無涉，且不影響判決之最後結果，爰不
    予以一一論述，附此敘明。
據上結論：本件原告之訴為一部有理由，一部無理由，依民事訴
訟法第79條、第389 條第1 項第5 款、第392 條第2 項，判決如
主文。
中    華    民    國    97    年    3     月    21    日
                  民事第三庭    法  官  汪智陽
以上正本，證明與原本無異。
如對本判決上訴，須於判決送達後20日內向本院提出上訴狀。
                                書記官  林君燕
中    華    民    國    97    年    3     月    21    日


司法院資訊處製作；財團法人民間司法改革基金會備份。
